臺灣臺北地方法院行政訴訟判決
111年度交字第139號
原      告  李宗達  

被      告  臺北市交通事件裁決所

代  表  人  蘇福智  
上列當事人間交通裁決事件，原告不服被告民國111年2月11日北
市裁催字第22-A06MC10A7號裁決，提起行政訴訟，本院判決如下
：
    主  文
一、原告之訴駁回。
二、訴訟費用新臺幣300元由原告負擔。
    事實及理由
一、程序部分：
    本件係因原告不服被告民國111年2月11日北市裁催字第22-A
    06MC10A7號違反道路交通管理事件裁決書（下稱原處分）而
    提起行政訴訟，核屬行政訴訟法第237條之1第1項第1款規定
    之交通裁決事件，因卷證資料明確，爰依同法第237條之7規
    定，不經言詞辯論，逕為判決。
二、爭訟概要：
　  原告於110年12月30日晚間11時1分許，將所有車牌號碼0000
    -00號自用小客車（下稱系爭車輛）停放在臺北市○○區○○路0
    段000巷00弄00號前（下稱系爭地點），臺北市政府警察局
    文山第二分局（下稱舉發機關）接獲民眾報案檢舉，到場查
    處之舉發機關興隆派出所員警認原告有「駕駛人停車時，有
    併排停車之情形者」之違規行為，遂於111年1月6日製發北
    市警交大字第A06MC10A7號舉發違反道路交通管理事件通知
    單（下稱舉發通知單）予以舉發。嗣被告審認原告有「併排
    停車」之違規事實，乃依道路交通管理處罰條例（下稱道交
    條例）第56條第2項規定開立原處分，裁處原告罰鍰新臺幣
    （下同）2,400元，於111年2月17日送達原告。原告不服，
    於111年2月25日提起行政訴訟。
三、原告起訴主張及聲明：
  ㈠主張要旨：
　⒈系爭地點位於巷道旁而非交道旁，未畫有紅、黃禁止停車標
    線，亦未以白線畫定停車格，據此，原告認為系爭車輛只要
    妥適停於系爭地點，未明顯突出於中間車道而阻礙行車，應
    屬合法停車。原告認為在系爭車輛合法停車情形下，無論系
    爭車輛前、後、左、右停有其他車輛，皆不會造成系爭車輛
    從合法停車狀態轉變為併排停車違規狀態。或者說，只要系
    爭車輛停妥後，系爭地點旁之路面空間足夠車輛通行，則無
    道交條例立法禁止併排停車所要避免之情形。
　⒉系爭地點位於住宅門口之廊簷底下，外觀看起來為私人所有
    地域，原告認為依一般社會通念，除了住宅主人，一般用路
    人不會將車輛行駛於住宅門口之廊簷底下，亦不會佔據住宅
    門口之廊簷停車而阻礙住宅主人進出，若在系爭地點劃定停
    車格，該停車格必然不會被畫在住宅廊簷底下。因此，系爭
    地點應非道交條例所指道路，故系爭車輛與機車併排停車，
    應非屬道交條例所述併排停車態樣。　　
　㈡聲明：原處分撤銷。
四、被告答辯及聲明：
　㈠答辯要旨：
　  系爭車輛右側確有機車停放，依道路交通安全規則第2條第1
    項第1款規定，汽車之定義包含機車，是以系爭車輛確實違
    規併排停車，非原告認知無汽車併排停車之情事。另參酌臺
    中高等行政法院105年交上字第18號判決意旨，系爭車輛停
    放處右側確有機車一輛，且系爭車輛左後輪側繪有速限30及
    停止線之標字及標線係屬車道範圍，非原告陳稱無禁止停車
    標線即可隨意停放，故而系爭車輛併排停車之違規已影響他
    車，原告所述非可為阻卻違規之正當理由，本案違規屬實。
　㈡聲明：駁回原告之訴。　
五、本院之判斷：　　　　
  ㈠如爭訟概要欄所載之事實，除後述之爭點外，其餘為兩造所
    不爭執，並有舉發通知單（見本院卷第47頁）、汽車車籍查
    詢資料（見本院卷第67頁）、原處分（見本院卷第63頁）及
    送達證書（見本院卷第65頁）在卷可稽，堪以認定。
　㈡按汽車駕駛人停車時，有併排停車之情事者，處汽車駕駛人2
    ,400元罰鍰，道交條例第56條第2項定有明文。又汽車停車
    時，不得併排停車，道路交通安全規則第112條第1項第10款
    亦有明定。
　㈢經查，系爭車輛於前揭時間停放在系爭地點，其右側有一輛
    機車停放等情，有採證照片（見本院卷第51至53頁）附卷可
    佐，可徵當時系爭車輛停放在系爭地點，已構成併排停車之
    情形，足認原告有併排停車之違規行為。是被告據此裁罰原
    告，洵屬有據。
　㈣原告雖主張只要系爭車輛停妥後，系爭地點旁之路面空間足
    夠車輛通行，則無道交條例立法禁止併排停車所要避免之情
    形云云。惟道交條例第56條第2項及道路交通安全規則第112
    條第1項第10款明文規定禁止併排停車，且參酌違反道路交
    通管理事件統一裁罰基準及處理細則第12條第1項規定，並
    無道交條例第56條第2項例外得免予舉發之情形。況依前開
    採證照片，系爭地點之巷弄寬度僅得容納一台車輛，系爭車
    輛停放不僅影響其右側停放機車之進出，且造成道路縮減，
    一旦發生火災等緊急狀況，將可能妨礙消防車等大型車輛之
    進出，原告自難以其主觀上認為未妨礙車輛通行為由而卸責
    ，是其前開主張，自難採信。
　㈤原告另主張系爭地點位於住宅門口之廊簷底下，並非道交條
    例所指道路，故系爭車輛與機車併排停車，應非屬道交條例
    所述併排停車態樣云云。惟按道交條例規範之道路，依同條
    例第3條第1款規定，指公路、街道、巷衖、廣場、騎樓、走
    廊或其他供公眾通行之地方。準此，該條例規範之道路係指
    可供不特定人或多數人通行者，即以「通行」之目的、供「
    公用」為已足，至道路性質為公有或私有者，尚非所問（最
    高行政法院109年度判字第557號判決意旨參照）。探究其立
    法意旨，無非為求廣泛保障公眾通行之安全，避免因將「道
    路」之定義限縮於一般所熟知之公路、街道、巷衖等，而忽
    略其他實質上亦同供公眾通行所用之處所，進而造成保障公
    眾通行安全上之漏洞，故以上開概括規定周延涵蓋之（臺北
    高等行政法院判決110年度交上字第256號判決意旨參照）。
    是私人土地既成為道路供公眾通行，如有公用地役關係存在
    ，此項道路之土地，即已成為他有公物中之公共用物，土地
    所有權人雖仍有其所有權，但其所有權之行使應受限制，不
    得違反供公眾通行之目的。查觀諸前開採證照片，可見系爭
    地點路面已鋪設柏油，且路面上劃設有速限「30」標字及停
    止線標線，客觀上顯係供公眾通行使用之道路，足認系爭地
    點屬道交條例第3條第1款規定所稱之道路無誤。又系爭車輛
    停放位置明顯超出住宅門口之廊簷甚多，並非僅位於廊簷底
    下。是原告前揭主張，亦難採信。
　㈥本件判決基礎已臻明確，兩造其餘攻擊、防禦方法及訴訟資
    料經本院審酌後，核與判決結果不生影響，無一一論述之必
    要，併此敘明。
六、結論：
　　原處分認事用法並無違誤，原告訴請撤銷原處分為無理由，
    應予駁回。至本件裁判費為300元，應由敗訴之原告負擔，
    爰確定第一審訴訟費用額如主文第2項所示。
中　　華　　民　　國　　111 　年　　4 　　月　　21　　日
　　　　　　　　　行政訴訟庭　法　官　邱士賓
上為正本係照原本作成。
如不服本判決，應於送達後20日內，向本院提出上訴狀並表明上
訴理由（原判決所違背之法令及其具體內容或依訴訟資料可認為
原判決有違背法令之具體事實)，其未載明上訴理由者，應於提
出上訴後 20 日內向本院補提理由書（上訴狀及上訴理由書均須
按他造人數附繕本，如未按期補提上訴理由書，則逕予駁回上訴
），並應繳納上訴裁判費新臺幣 750 元。
中　　華　　民　　國　　111 　年　　4 　　月　　21　　日
                              書記官  李  欣

訴訟費用計算書
項　　　　目　　　　　　　金　額（新臺幣）　　備　註
第一審裁判費　　　　　　　　300元
合        計　　　　　　　　300元